【裁判字號】    97,交抗,602
【裁判日期】    970624
【裁判案由】    聲明異議
【裁判全文】
臺灣高等法院臺中分院交通事件裁定     97年度交抗字第602號
抗  告  人
即受處分人  甲○○
上列抗告人因違反道路交通管理處罰條例案件，不服臺灣南投地
方法院中華民國97年5月5日所為裁定（97年度交聲字第130號）
，提起抗告，本院裁定如下：
    主  文
抗告駁回。
    理  由
一、抗告意旨略以：道路交通管理處罰條例以接到處罰故意未繳
    為前提，本件抗告人即受處分人甲○○（以下稱抗告人）設
    籍在南投縣國姓鄉○○村○○路○段140之3號，係為應農民
    保險之需，並非實際居住地，實際居住地在臺中縣大里市，
    原處分機關之通知並未知悉，請求從寬認定「接到」裁定之
    實情，且本案之交通裁罰註記於抗告人已多時不堪使用之NB
    -7189號車籍下，抗告人繳交其他罰鍰時，南投監理站並未
    告知云云。
二、按處理違反道路交通管理事件，有關文書送達之程序，依行
    政程序法之規定，違反道路交通管理事件統一裁罰基準及處
    理細則第5條定有明文。次按送達，於應受送達人之住居所
    、事務所或營業所為之；於應送達處所不獲會晤應受送達人
    時，得將文書付與有辨別事理能力之同居人、受僱人或應送
    達處所之接收郵件人員，行政程序法第72條第1項前段、第
    73條第1項分別定有明文。復按受處分人，不服道路交通管
    理處罰條例第八條主管機關所為之處罰，得於接到裁決書之
    翌日起二十日內，向管轄地方法院聲明異議，道路交通管理
    處罰條例第87條第1項定有明文。又按依前開規定向管轄法
    院聲明異議之期間，自裁決送達之翌日起算，並得依法扣除
    在途期間及聲請回復原狀；交通法庭認聲明異議不合法律上
    之程式或其異議權已喪失者，應以裁定駁回之，但其不合法
    律上之程式可補正者，應先定期命為補正，逾期不補正者，
    即予駁回，道路交通案件處理辦法第12條及第18條分別定有
    明文。
三、經查，本件抗告人係對原處分機關於民國（下同）94年6月
    13日所為之處分（投監四字第裁65-G00000000號裁決書）不
    服，並辯稱：設籍在南投縣國姓鄉○○村○○路○段140之3
    號，係為應農民保險之需，並非實際居住地，實際居住地在
    臺中縣大里市云云。惟抗告人於原處分機關留存之住址為「
    南投縣國姓鄉○○村○○路○段140之3號」，此有南投監理
    站汽車駕駛人螢幕列印資料1紙在卷可按（見甲○○違反道
    路交通管理事件案卷第4頁），且抗告人自77年12月20日起
    即設籍在上址，未再搬遷乙節，亦有全戶戶籍資料及遷徙記
    錄資料各1份在卷可參（見原審卷第9頁、第11頁），至抗告
    人固辯稱其為應農民保險之需，始設籍於上址，其實際居住
    地在臺中縣大里市云云，惟不論其設籍在上址之目的為何，
    充其量僅為其內心之動機，既未以任何管道令原處分機關知
    悉，則原處分機關自無從知悉其有何居所變更之事實，是原
    處分機關依上址為送達，並無違誤。而上開裁決書經原處分
    機關交付南投郵局向上址送達後，因未獲晤抗告人，已由與
    抗告人同住上址之其父邱新乾於94年6月17日蓋章收訖（依
    抗告人所提死亡證明書記載，其父邱新乾係於97年2月4日死
    亡，是於收受上開裁決書時，其父邱新乾仍生存），有原處
    分機關之送達證書1紙在卷可稽（見甲○○違反道路交通管
    理事件案卷第3頁），揆諸上揭規定，本件已生合法送達之
    效力。又抗告人之住所位於南投縣國姓鄉一節，已如前述，
    與原處分機關及原審法院（均位在南投縣南投市）非在同一
    鄉鎮市○○○道路交通案件處理辦法第12條、法院訴訟當事
    人在途期間標準第4條、第2條規定，其在途期間為3日，則
    抗告人倘對上開處分不服，依上開規定，自應於該裁決書合
    法送達之翌日即94年6月18日起計算20日，並加計在途期間3
    日，即至94年7月11日（期間之末日為94年7月10日星期日，
    故順延至星期一）為止之異議期間內提出異議，然本件抗告
    人迄至97年3月11日始行具狀聲明異議，此有異議狀上原處
    分機關分文章戳1枚可憑（見原審卷第3頁），其異議顯逾前
    開20日之法定期限，且無從命其補正，從而，原審以抗告人
    聲明異議逾期，而裁定駁回抗告人之聲明異議，本院經核並
    無違誤，抗告人仍執前詞指摘原裁定不當，為無理由，應予
    駁回。
四、據上論斷，應依道路交通案件處理辦法第26條，刑事訴訟法
    第412條，裁定如主文。
中    華    民    國    97    年    6     月    24    日
            刑事第十一庭  審判長法  官  陳  朱  貴
                                法  官  郭  同  奇
                                法  官  胡  文  傑
上列正本證明與原本無異。
不得再抗告。
                                書記官  蔡  嘉  萍
中    華    民    國    97    年    6     月    24    日


司法院資訊處製作；財團法人民間司法改革基金會備份。
